【裁判字號】    99,保險小上,5
【裁判日期】    991130
【裁判案由】    損害賠償
【裁判全文】
臺灣臺中地方法院民事判決  99年度保險小上字第5號
上  訴  人  蔡新朋
被上訴人    華南產物保險股份有限公司台中分公司
法定代理人  鄭茂樹
上列當事人間請求損害賠償事件，上訴人對於民國99年9月17日
本院台中簡易庭99年度中小字第2135號第一審判決提起上訴，本
院判決如下：
    主  文
上訴駁回。
第二審訴訟費用新台幣壹仟伍佰元由上訴人負擔。
    理  由
一、按對於小額程序之第一審裁判之上訴，非以其違背法令為理
    由，不得為之；上訴狀內應記載上訴理由，表明下列各款事
    項：(一)原判決所違背之法令及其具體內容。(二)依訴訟資料可
    認為原判決有違背法令之具體事實，民事訴訟法第436條之
    24第2項、第436條之25分別定有明文。所謂判決違背法令係
    指判決不適用法規或適用不當，同法第468條定有明文；另
    有民事訴訟法第469條所列第1款至第5款之情形者，其判決
    當然違背法令，均為小額事件之上訴程序所準用。惟民事訴
    訟法第469條所列第6款規定判決不備理由之情形，依同法第
    436條之32第2項規定，則不在小額事件之上訴程序所準用範
    圍。復按小額訴訟程序之第二審判決，依上訴意旨足認為上
    訴無理由者，得不經言詞辯論為之，民事訴訟法第436條之
    29第2款亦定有明文，合先敘明。
二、本件上訴意旨略以：(一)上訴人於原審主張訴外人陳幸如當時
    車禍高達50、60公里，倘為真實，則陳幸如不僅行經肇事路
    口未減速、未暫停，甚且超速行駛，陳幸如違規行駛方為肇
    事主因，原判決對此重要事實未予調查，亦未於判決理由中
    敘明上訴人此部分陳述是否可採，其判決顯有判決不備理由
    之違法。(二)按汽車行駛至交岔路口，其行進、轉彎，應依下
    列規定：二、行至無號誌或號誌故障而無交通指揮人員指揮
    之交岔路口，支線道車應暫停讓幹線道車先行。道路交通安
    全規則第102條第1項第2款定有明文。查本件陳幸如沿台中
    市○○街，由北屯路240巷往太原路方向直行，上訴人沿三
    光北一街由北屯路往南京東路方向直行，台中市○○○○街
    為幹線道，九龍街為支線道，上訴人為右方車、陳幸如為左
    方車，則陳幸如行駛支線道，復為左方車，應暫停讓上訴人
    先行，卻於行經肇事路口未暫停，此應為本件車禍發生之最
    主要原因，詎原判決以陳幸如「疏未讓幹道車先行」、上訴
    人行經路口未減速，認陳幸如與上訴人均為肇事主因，未審
    酌陳幸如未暫停而致生本件車禍之事實，其判決顯有不適用
    道路交通安全規則第第102條第1項第2款規定之違背法令。
    並聲明：原判決不利上訴人部分廢棄。上開廢棄部分，被上
    訴人於第一審之訴駁回。
三、本件上訴意旨(一)上訴人主張其於原審主張陳幸如當時車禍高
    達50、60公里，倘為真實，則陳幸如不僅行經肇事路口未減
    速、未暫停，甚且超速行駛，陳幸如違規行駛方為肇事主因
    ，原判決對此重要事實未予調查，亦未於判決理由中敘明上
    訴人此部分陳述是否可採，其判決顯有判決不備理由之違法
    云云。惟揆諸上揭說明，對於小額程序第一審裁判本不得以
    第一審判決有「判決不備理由」之違法情形為上訴理由，是
    其此部分之上訴為不合法。
四、本件上訴意旨(二)指摘原判決未適用道路交通安全規則第102
    條第1項第2款規定，顯有不適用法規之違背法令，既已表明
    違背法令之規定及其具體內容，則依前揭說明，上訴人據此
    提起小額訴訟之第二審上訴，應認屬合法。經查：原審判決
    依道路交通事故現場圖、台中市警察局A3類交通事故調查報
    告表，以陳幸如駕車行至閃光紅燈號誌路口未讓幹道車先行
    ，上訴人駕車行經閃光黃燈號誌路口未減速慢行，依道路交
    通標誌標線號誌設置規則第211條第1項第1款、第2款之規定
    ，認陳幸如及上訴人均為本件車禍之肇事主因，原審因而判
    決上訴人應給付被上訴人新台幣32,428元，及自民國99年6
    月3日起至清償日止，按年息5%計算之利息，而駁回被上訴
    人其餘之訴。本件事故發生地點為閃光紅燈、閃光黃燈路口
    ，自無道路交通安全規則第102條第1項第2款之適用，故原
    審判決即未違背法令。上訴人此部分之上訴為無理由。
五、綜上所述，本件上訴意旨(一)為上訴不合法；上訴意旨(二)則無
    理由，依前揭民事訴訟法第436條之29第2款之規定，爰不經
    言詞辯論，逕以判決駁回其上訴。
六、依民事訴訟法第436條之32第1項準用同法第436條之19規定
    ，第二審法院為訴訟費用之裁判時，應確定其訴訟費用額。
    本件第二審訴訟費用額，爰確定如主文第二項所示金額。
七、據上論結，依民事訴訟法第436條之29第2款、第436之32第1
    項、第2項、第449條第1項、第436條之19第1項、第78條，
    判決如主文。
中    華    民    國    99    年    11    月    30    日
                  民事第三庭  審判長法  官 許秀芬
                                    法  官 黃佳琪
                                    法  官 謝慧敏
以上正本係照原本作成。
不得上訴。
中    華    民    國    99    年    12    月    2     日
                                書記官

司法院資訊處製作；財團法人民間司法改革基金會備份。
